臺灣臺南地方法院民事判決　九十三年度智字第八號
　　原　　　告　　甲○○
　　被　　　告　　和則宏塑膠工業股份有限公司
　　兼法定代理人　乙○○
　　訴訟代理人　　蔡文斌律師
　　　　　　　　　江信賢律師
　　　　　　　　　蔡麗珠律師
　　　　　　　　　邱銘峰律師
右當事人間請求侵權行為損害賠償事件，本院判決如左：
    主    文
原告之訴及假執行之聲請均駁回。
訴訟費用由原告負擔。
    事    實
一、原告方面：
  （一）聲明：求為判決：(1)被告應連帶給付原告新台幣壹佰萬元，並自起訴狀送達
        翌日起至清償日止，按年息百分之五計算之利息。(2)被告應連帶將本件民事
        判決全文以六號字體刊登於中國時報及聯合報第一版各一日。(3)訴訟費用由
        被告連帶負擔。(4)原告願供擔保請准宣告假執行。
  （二）陳述略以：(1)被告和則宏塑膠工業股份有限公司（簡稱和則宏公司）及其法
        定代理人乙○○，因非法侵權固展工程有限公司（簡稱固展公司）著作「Ａ
        ＢＳ塑鋼管特性及應用」一書之內容，已受鈞院九十年度易字第一二三一號
        （台南高分院九十一年度上易字第一一三六號）有罪判決確定。
        (2)固展公司著作「ＡＢＳ塑鋼管特性及應用」一書的著作人為原告，原告於
        民國八十一年十月十六日將上開著作權讓與固展公司。
        (3)按著作權法第八十五條：「侵害著作人格權者，負損害賠償責任。雖非財
        產上之損害，被害人亦得請求賠償相當之金額。前項侵害，被害人亦得請求
        表示著作人之姓名或名稱、更正內容或為其它回復名譽之適當處分。」據此
        法律條文，原告請求被告應連帶給付原告新台幣一百萬元為被告侵害原告著
        作人格權之侵權行為損害賠償金額。另原告亦請求被告在中國時報及聯合報
        第一版以六號字體刊登民事判決全文，回復原告之著作人格權的名譽。又依
        著作權法第十七條：「著作人享有禁止他人以歪曲、割裂、竄改或其它方法
        改變其作著之內容、形式或名目致損害其名譽之權利。」被告侵害原告著作
        人格權之事實已因侵權固展公司著作受刑事法院判決確定，為不爭之事實。
        (4)被告侵害原告著作人格權之事實：固展公司的產品品質、條件與被告公
        司的產品品質、條件完全相異，如今被告侵權固展公司著作，用以描述被告
        的產品，令市場消費者誤認為被告產品品質、條件與原告相同，該不實的產
        品廣告說明，已嚴重傷害著作人格權，令著作人格權受損，並侵害原告之公
        開發表權。上開之被告侵權行為，均係對原告之著作人格權。由於被告利
        用固展公司著作描述其產品，而被告之產品性能並不可能完全與固展公司產
        品相近似。因此被告的產品性能，在其侵權固展公司著作的文字內容上顯然
        不符，此事實對原告著作人格權之信譽、名譽上有極大之損傷。依著作權
        法第八十五條前段及後段規定，原告請求鈞院賜准判決被告應連帶給付原告
        新台幣一百萬元，及在中國時報、聯合報刊登道歉啟事等作為侵權損失之賠
        償始為妥當，爰請求判決如聲明等語。
  （三）證據：提出本院九十年度易字第一二三一號、台南高分院九十一年度上易字
        第一一三六號刑事判決等件為證。
二、被告方面：
  （一）聲明：(1)求為判決如主文所示。(2)如受不利判決，願供擔保請准免為假執行
        。
  （二）陳述略以：(1)對原告所提之刑事判決不爭執。(2)民事部分，原告為負責人之
        固展公司已勝訴，被告均已履行判決主文所載內容。(3)刑事第一、二審判決
        理由程序方面均載稱，告訴人於八十九年八月十六日發現，並於八十九年九
        月四日提出本件告訴，原告為告訴人之代表人，既於八十九年間即得請求損
        害賠償，迄已逾三年才請求，已逾民法第一百九十七條第一項二年之時效。
        (4)原告既將著作權轉讓固展公司，固展公司已獲賠償，原告又為固展公司負
        責人，實無理由以同一事實再要求賠償。
三、本院依職權調閱本院九十年度易字第一二三一號、台南高分院九十一年度上易字
    第一一三六號刑事案件卷宗參辦。
    　　理　　由
一、按關於侵權行為損害賠償請求權之消滅時效，應以請求權人實際知悉損害及賠償
    義務人時起算，非以知悉賠償義務人因侵權行為所構成之犯罪行為經檢察官起，
    或法院判決有罪為準，最高法院七十二年台上字第七三八號判例著有明文。
二、經查本件被告和則宏公司於八十九年八月間侵害固展公司所屬「ＡＢＳ塑鋼管特
    性及應用」一書之著作財產權，當時原告是固展公司之法定代理人（代表人），
    遂以代表人身分，於八十九年九月四日具狀向檢察官提起告訴，固展公司雖僅告
    訴和則宏公司，惟檢察官係對和則宏公司及其負責人乙○○一併起訴，後來刑事
    法院判決和則宏公司及乙○○均有刑事責任且已確定等情，業經本院依職權調閱
    本院九十年度易字第一二三一號、台南高分院九十一年度上易字第一一三六號刑
    事案件卷宗查明無訛。是原告此時已經知悉其著作財產權被侵害之事，與侵害著
    作財產權之人有無刑事責任，或刑事責任何時判決確定，應分別以觀。職是，原
    告於八十九年九月即知悉其著作財產權被侵害，竟遲至本（九十三）年一月十二
    日始提起本件訴訟，顯已逾民法第一百九十七條第一項前段及著作權法第八十九
    條之一規定之二年消滅時效期間，原告之訴核無理由，應予駁回。其假執行之聲
    請，失所麗附，併予駁回。
三、結論：原告之訴為無理由，並依民事訴訟法第七十八條，判決如主文。
中　　　華　　　民　　　國　　九十三　　年　　　五　　　月　　十一　　　日
　　　　　　　　　　　　　　臺灣臺南地方法院民事第三庭
~B法　　　官  王立村
右為正本係照原本作成
如對本判決上訴，須於判決送達後二十日內向本院提出上訴狀
中　　　華　　　民　　　國　　九十三　　年　　　五　　　月　　十一　　　日
~B法院書記官  陳淑貞
